【裁判字號】    97,交聲,2224
【裁判日期】    970915
【裁判案由】    違反道路交通管理處罰條例聲明異議
【裁判全文】
臺灣臺北地方法院交通事件裁定        97年度交聲字第2224號
原處分機關  臺北市交通事件裁決所
異  議  人
即受處分人  甲○○
上列異議人即受處分人因違反道路交通管理處罰條例案件，對於
臺北市交通事件裁決所於97年8 月6 日所為之處分（原處分案號
：北市裁罰字第裁22-A01WMK377號）聲明異議，本院裁定如下：
    主    文
異議駁回。
    理    由
一、按交岔路口、公共汽車招呼站10公尺內、消防栓、消防車出
    入口5 公尺內不得臨時停車，道路交通安全規則第111 條第
    1 項第2 款定有明文。又按汽車駕駛人，在交岔路口、公共
    汽車招呼站10公尺內或消防車出、入口5 公尺內臨時停車者
    ，處新臺幣（下同）300 以上600 元以下罰鍰，道路交通管
    理處罰條例第55條第2 款亦有明定。
二、本件原處分機關即臺北市交通事件裁決所以異議人即受處分
    人甲○○所有之車牌號碼M6－3538號自小客車，於民國97年
    6 月7 日下午1 時39分許，在臺北市○○路與一之四號道路
    交岔路口10公尺內禁止臨時停車之處所臨時停車，適為臺北
    市政府警察局信義分局員警當場攔查，並依道路交通管理處
    罰條例第55條第2 款之規定逕行舉發「在交岔路口10公尺內
    臨時停車」之違規。嗣因異議人於應到案日期前提出申訴，
    原處分機關函請原舉發機關調查結果，仍認受處分人有前揭
    違規行為，原處分機關遂於97年8 月6 日依道路交通管理處
    罰條例第55條第2 款及違反道路交通管理事件統一裁罰標準
    表規定，裁處異議人600 元之罰鍰（罰鍰業於97年8 月6日
    繳納），合先敘明。
三、異議人聲明異議意旨略以：本人於97年6 月7 日下午13時30
    分前後，車輛於松智路往北右轉松壽路之際，坐於後座之子
    突然哭鬧，隨即停靠於「紐約紐約」大樓前查明原委，停留
    時間約僅分餘，正欲駛離之際，員警即衝至本人車前，並表
    示曾吹哨叫本人離開，但本人因車窗緊閉且小孩哭鬧，未聞
    哨聲，本人並表示願馬上離去，但該員警堅持開單。然本人
    係因小孩哭鬧而認有立即停車察看之必要，在法益權衡上，
    人身安全之維護更高於交通秩序，況且當時交通流量小，對
    交通之衝擊輕微，員警本可依道路交通管理事件統一處分基
    準及處理細則（下稱「處理細則」）第12條第1 項第15款之
    規定不予舉發。又本人拒絕簽名收受，該員警竟然逕將通知
    單丟入本人車內，並未依處理細則第11條規定，告知本人所
    違規情形、違反之相關規定及救濟程序，則本件是否已完成
    行政程序法上之送達，亦不無疑問，為此聲明異議，請求撤
    銷原處分等語。
四、經查：
  (一)異議人於97年6 月7 日下午1 時39分許，將其所有車牌號碼
    M6－3538號自小客車臨時停放在臺北市○○路與一之四號道
    路交岔路口10公尺內禁止臨時停車之處所，而為臺北市政府
    警察局信義分局員警製單舉發之事實，為異議人所不爭執，
    且有臺北市政府警察局舉發違反道路交通管理事件通知單1
    紙。是異議人之違規事實，堪以認定。
  (二)異議人雖辯稱其係因小孩哭鬧，不得已方暫停路邊云云。惟
    查，按因客觀具體事實，致違反本條例規定係出於不得已之
    行為，而未嚴重危害交通安全、秩序或發生交通事故，且情
    節輕微，以不舉發為適當者，交通勤務警察或依法令執行交
    通稽查任務人員得對其施以勸導，免予舉發，道路交通管理
    事件統一處分基準及處理細則第12條第1 項第15款固有明文
    。又縱認確有異議人所言小孩哭鬧之情事，則單純之小孩哭
    鬧，實難認已達不得不違規停車之緊急程度，即便有立即察
    看之必要，亦應遵守交通規則將車輛停放於得臨時停車之處
    所，於不妨礙其自身與往來車輛行車安全及不影響交通秩序
    之情況下，方得為之。又經舉發警員查覆，舉發當時異議人
    車輛於交岔路口10公尺內臨時停車，客觀上顯有妨害其他車
    輛通行，難謂情節輕微，此有臺北市政府警察局信義分局97
    年7 月7 日北市警信分交字第09731406300 號函附卷足憑，
    是並非如異議人所言未有妨礙交通之情事。從而，值勤員警
    本於其行政裁量之職權範圍，依現場情況判斷，認異議人臨
    時停車已嚴重影響交通秩序，且異議人亦非出於不得已之行
    為致違反道路交通管理處罰條例之規定，則員警為本件之舉
    發，難認有何違誤之處。是異議人以前詞置辯，要無可採。
  (三)異議人雖稱員警未依道路交通管理事件統一道路交通管理事
    件統一處分基準及處理細則第12條第2 項之規定實施勸導，
    不符勸導相關行政程序云云。惟查，按行政法院審查行政機
    關依裁量權所為之行政處分，以其作為或不作為逾越權限或
    濫用權力為限，行政法院得予撤銷；又逾越權限或濫用權力
    之行政處分，以違法論，行政訴訟法第201 條及第4 條第2
    項分別定有明文。亦即行政法院對行政機關依裁量權所為行
    政處分之司法審查範圍限於裁量之合法性，而不及於裁量行
    使之妥當性（最高行政法院92年度判字第1725號判決意旨可
    資參照）。又交通聲明異議雖因立法政策之考量，而將其救
    濟途徑劃歸為普通法院審查，其案件性質畢竟屬於人民對於
    交通裁決機關所為行政處分而提起之訴訟，則前述最高行政
    法院判決意旨於交通聲明異議事件自有適用之餘地。本件道
    路交通管理事件統一處分基準及處理細則第12條免予舉發之
    規定，既明訂於同條第1 項之輕微案件方有適用，則異議人
    之違規情節已嚴重危害交通秩序，非屬輕微案件，已如前述
    ，裁罰機關依法予以裁罰，尚難稱於法有違。況參照前述最
    高行政法院判決意旨，道路交通管理事件統一處分基準及處
    理細則第12條將第1 項既已將舉發交通違規行為與否，賦予
    交通勤務警察裁量之權限，則本件承辦員警依其裁量權限決
    定予以舉發後，裁罰機關依法裁決處罰，既無逾越權限或濫
    用權力之情況，本院作為裁量合法性與否之司法審查機關，
    自無從對該裁量行使之妥當性加以審究。是異議人以此作為
    異議之理由，尚無足採。
  (四)異議人雖辯稱舉發員警逕將通知單丟入車內，應認尚未完成
    送達程序等語。惟查，按「行為人有道路交通管理處罰條例
    之情形者，應填製舉發違反道路交通管理事件通知單（以下
    簡稱通知單），並於被通知人欄予以勾記，其通知聯依下列
    規定辦理：一、當場舉發者，應填記駕駛人或行為人姓名、
    性別、出生年月日、地址、身分證統一編號及車主姓名、地
    址、車牌號碼、車輛種類。被查獲之駕駛人或行為人為受處
    分人時，應於填記通知單後將通知聯交付該駕駛人或行為人
    簽名或蓋章收受之；拒絕簽章者，仍應將通知聯交付該駕駛
    人或行為人收受，並記明其事由及交付之時間；拒絕收受者
    ，應告知其應到案時間及處所，並記明事由與告知事項，視
    為已收受」，違反道路交通管理事件統一裁罰基準及處理細
    則第11條第1 項第1 款定有明文。本件舉發通知單收受通知
    聯之簽章欄內已註記「拒簽」字樣，依上開條文規定，應視
    為異議人已收受。縱確有如異議人所言員警於異議人拒收且
    未告知異議人到案處所及到案日期之情況下，即將通知單丟
    入異議人車中，然通知單上既已詳載到案日期及到案處所等
    資訊，異議人實係立於明知或可得而知相關救濟程序之有利
    地位；況異議人於遭員警取締時即已知悉有被舉發情事存在
    ，且異議人亦於應到案日期申訴，則其相關申訴權利或得以
    繳納最低金額罰鍰結案之利益，均未受到限制。從而，應認
    本件舉發通知單已合法交由異議人收送，而完成送達之程序
    。
五、綜上所述，異議人確有在前開時、地在交岔路口10公尺內臨
    時停車之違規行為。原處分機關依前開道路交通管理處罰條
    例第55條第2 款及違反道路交通管理事件統一裁罰基準表之
    規定，裁處受處分人罰鍰600 元，尚無違誤。異議人猶執前
    詞指摘原處分不當，為無理由，自應將其異議予以駁回。
六、據上論斷，應依道路交通案件處理辦法第19條，裁定如主文
    。
中    華    民    國    97    年    9     月    15    日
                              交通法庭法  官  林孟皇
本正本證明與原本無異。
如不服本裁定，應於送達後5日內向本院提出抗告狀。
                                      書記官  楊雅鈞
中    華    民    國    97    年    9     月    15    日


司法院資訊處製作；財團法人民間司法改革基金會備份。
